【裁判字號】    95,交易,339
【裁判日期】    950720
【裁判案由】    公共危險
【裁判全文】
臺灣臺北地方法院刑事判決             95年度交易字第339號
公  訴  人  臺灣臺北地方法院檢察署檢察官
被      告  甲○○
上列被告因公共危險案件，經檢察官提起公訴（95年度撤緩偵字
第164號），嗣於本院準備程序進行中，被告先就被訴事實為有
罪之陳述，經裁定進行簡式審判程序，判決如下：
    主  文
甲○○服用酒類，不能安全駕駛動力交通工具而駕駛，處拘役肆
拾日，如易科罰金，以參佰元折算壹日。
    事  實
一、甲○○於民國94年7月20日晚間11時許至翌（21）日凌晨2時
    許，在臺北市大安區○○○路與忠孝東路交岔口附近某處PU
    B內，飲用啤酒3瓶後，已達於不能安全駕駛動力交通工具之
    程度，竟仍於94年7月21日凌晨2時許，駕駛車牌號碼EGA-73
    7號輕型機車，自上開PUB附近出發欲前往位在臺北市中山區
    ○○○路與錦州街交岔口附近之友人住處，於同日凌晨2時
    57分許，行經臺北市中山區○○○路247號前時，適在該處
    執行交通稽查勤務之員警對甲○○攔停並進行呼氣酒精濃度
    測試，經測得呼氣酒精濃度達每公升0.56毫克，始查悉上情
    。
二、案經臺北市政府警察局中山分局報告臺灣臺北地方法院檢察
    署檢察官偵查起訴，嗣於本院準備程序進行中，甲○○先就
    被訴事實為有罪之陳述，經裁定進行簡式審判程序。
    理  由
一、證據能力之判斷：
    (一)查本件被告甲○○所為之自白，並無出於強暴、脅迫、利
      誘、詐欺、疲勞訊問、違法羈押或其他不正之方法，亦非
      違反法定障礙事由經過期間不得訊問或告知義務之規定而
      為，依刑事訴訟法第156條第1項、第158條之2規定，應認
      其有證據能力。
    (二)次查，本件資以認定被告犯罪事實之非供述證據（詳見後
      述），均無違反法定程序而取得之情形，依刑事訴訟法第
      158條之4反面規定，自有證據能力。
二、上揭犯罪事實，業據被告於本院訊問中坦承不諱，並有卷附
    臺北市政府警察局中山分局生理平衡檢測表、刑法第185條
    之3案件測試觀察紀錄表、呼氣酒精濃度測定單等在卷可稽
    ，堪信被告自白與事實相符；被告於為警查獲時經測定之呼
    氣酒精濃度達每公升0.56毫克，顯已達於不能安全駕駛動力
    交通工具之程度；綜上所述，本件事證明確，被告犯行堪以
    認定，應依法論科。
三、(一)按行為後法律有變更者，適用行為時之法律，但行為後之
      法律有利於行為人者，適用最有利於行為人之法律，刑法
      第2條第1項定有明文，被告行為後，刑法施行法第1之1條
      業於95年6月14日增訂公布，於95年6月16日生效施行，該
      條規定：「中華民國94年1月7日刑法修正施行後，刑法分
      則編所定罰金之貨幣單位為新臺幣。94年1月7日刑法修正
      時，刑法分則編未修正之條文定有罰金者，自94年1月7日
      刑法修正施行後，就其所定數額提高為30倍。但72年6月2
      6日至94年1月7日新增或修正之條文，就其數額提高為3倍
      。」，查本件論罪科刑之刑法第185條之3，為88年4月21
      日新增、且條文中定有罰金規定之條文，於95年7月1日即
      94 年1月7日刑法修正施行後，固應依刑法施行法第1之1
      條規定，改以新臺幣計算罰金數額，且提高罰金數額至3
      倍；然被告行為時，依上開刑法第185條之3、現行法規所
      定貨幣單位折算新臺幣條例第2條規定，罰金數額則係以
      銀元（以新臺幣元之3倍折算）計算；況倘於個案中宣告
      罰金刑時，依修正前刑法第33條第5款規定，罰金最低額
      可為銀元1元（即新臺幣3元），然依修正後刑法第33條第
      5款規定，罰金最低額則為新臺幣1000元，此種行為後法
      律有變更之情形，比較結果，行為後之法律並無較有利於
      行為人可言，本院自應以94年1月7日修正前、仍依銀元計
      算罰金數額，且未依刑法施行法第1之1條規定提高罰金數
      額至3倍之規定論處。
    (二)核被告所為，係犯刑法第185條之3服用酒類不能安全駕駛
      動力交通工具而駕駛罪；爰審酌被告犯罪之目的、動機、
      所生危害、嗣後坦承犯行，犯後態度良好等一切情狀，量
      處如主文所示之刑。
    (三)按行為後法律有變更者，適用行為時之法律，但行為後之
      法律有利於行為人者，適用最有利於行為人之法律，刑法
      第2條第1項定有明文，被告行為後，刑法第41條業於94年
      2月2日修正公布，且依刑法施行法第10條之1規定，於95
      年7月1日生效施行，關於易科罰金之折算標準，原規定為
      以銀元1元以上3元以下折算1日，修正後規定則為以新臺
      幣1千元、2千元、3千元折算1日，是依前開說明，自應適
      用被告行為時之法律即95年7月1日修正生效施行前之刑法
      第41條第1項前段規定，定易科罰金之折算標準；至修正
      生效施行前之刑法第41條第1項雖另有限於「因身體、教
      育、職業或家庭之關係或其他正當事由，執行顯有困難」
      始准易科罰金之規定，此為修正後刑法第41條第1項所無
      之限制，然有關宣告有期徒刑、拘役應否准許易科罰金執
      行之換刑處分，應由裁判法院之檢察官指揮之，刑事訴訟
      法第457條第1項定有明文，上開規定核均屬檢察官指揮執
      行時所應斟酌裁量之事項，而非法院裁判時所應審酌者，
      故修正生效施行前刑法第41條第1項雖有上開規定，然就
      本院僅宣告易科罰金之折算標準，並非准許易科罰金與否
      而言，對於被告並無不利之處，附此敘明；又罰金罰鍰提
      高標準條例第2條因上開刑法第41條修正後，已特別就易
      科罰金之折算標準定有明文，認無存在必要而於95年5月
      17日修正刪除，並於95年7月1日生效，然本件既仍適用修
      正前刑法第41條第1項前段之規定定被告易科罰金之折算
      標準，自仍應適用修正前罰金罰鍰提高標準條例第2條之
      規定提高折算之罰金數額，亦此敘明，且為免與刑法第41
      條第1項修正施行後所定易科罰金折算標準改採新臺幣計
      算產生混淆誤解起見，另引用現行法規所定貨幣單位折算
      新臺幣條例第2條明定易科罰金折算標準及折算新臺幣之
      數額，以資明確。
據上論斷，依刑事訴訟法第273條之1第1項、第299條第1項前段
，刑法第2條第1項、第185條之3、修正前第41條第1項前段，修
正前罰金罰鍰提高標準條例第2條，現行法規所定貨幣單位折算
新臺幣條例第2條，判決如主文。
本案經檢察官於知慶到庭執行職務
中    華    民    國    95    年    7     月    20    日
                  刑事第十二庭  法  官  張永宏
以上正本證明與原本無異。
如不服本判決，應於判決送達後10日內，向本院提出上訴狀。
                                書記官  楊婷婷
中    華    民    國    95    年    7    月     20    日
中華民國刑法第185條之3服用毒品、麻醉藥品、酒類或其他相類
之物，不能安全駕駛動力交通工具而駕駛者，處1年以下有期徒
刑、拘役或3萬元以下罰金。


司法院資訊處製作；財團法人民間司法改革基金會備份。
